臺灣基隆地方法院交通事件裁定　　　　　　　　　　　九十三年度交聲字第二一號
　　原處分機關　交通部公路總局臺北區監理所基隆監理站
　　異　議　人
　　即受處分人　乙○○
右列受處分人因違反道路交通管理處罰條例案件，對於交通部公路總局臺北區監理所
基隆監理站分別於中華民國九十三年一月十九日、二月二日所為之裁決（原處分案號
：基監字第裁四二─ＡＡＩ二０一八一四、四二─Ｃ00000000號），聲明異
議，本院裁定如左：
    主      文
原處分撤銷。
本件不罰。
    理      由
一、原處分意旨略以：異議人即受處分人乙○○先於民國九十二年五月十四日夜間九
    時五十分許，騎乘ＱＺＲ─六二０號機車，未隨身攜帶駕駛執照；再於民國九十
    二年六月一日下午五時五十四分許，騎乘ＱＺＲ─六二０號機車，在臺北市○○
    ○路○段，不依標誌標線號誌（機車不依規定二段式左轉）違規行駛，為警依法
舉發（舉發案號分別為臺北縣政府警察局北縣警交字第Ｃ00000000號舉
    發違反道路交通管理事件通知單；臺北市政府警察局掌電字第ＡＡＩ二０一八一
    四號舉發違反道路交通管理事件通知單），核無不合，爰分別依道路交通管理處
    罰條例第二十五條第三款（裁決書誤繕為第二十五條第一項第三款），裁處異議
    人罰鍰新臺幣（下同）六百元；依同條例第四十八條第二款（原裁決書誤繕為第
    四十八條第一項第二款）裁處異議人罰鍰一千八百元等語。
二、異議意旨則略以：ＱＺＲ─六二０號機車並非異議人個人所有，且異議人亦確無
    上開駕駛機車未攜帶駕駛執照或不依標誌標線號誌（機車不依規定二段式左轉）
    行駛之違規事實，是本件舉發顯係異議人遭他人冒名所致，從而，異議人對原處
    分機關之上開裁決自難甘服，爰請求撤銷原處分等語。
三、按汽車（包括機車）駕駛人，駕駛車輛未隨身攜帶駕駛執照者，處新臺幣三百元
    以上六百元以下罰鍰；又汽車駕駛人轉彎時，不依標誌、標線、號誌指示者，處
    新臺幣六百元以上一千八百元以下罰鍰，道路交通管理處罰條例第二十五條第三
    款、第四十八條第二款分別定有明文。次按法院受理交通事件，準用刑事訴訟法
之規定，道路交通管理處罰條例第八十九條前段規定甚明，是刑事訴訟法就犯罪
    證據之相關規定，於性質上與行政秩序罰之交通違規裁罰本旨不相抵觸之範圍內
    ，本院自仍得依法適用。又依刑事訴訟法第一百五十四條第二項規定，犯罪事實
    應依證據認定之，無證據不得認定犯罪事實；而認定犯罪事實所憑之證據，雖不
    以直接證據為限，間接證據亦包括在內，然而無論直接證據或間接證據，其為訴
    訟上之證明，須於通常一般之人均不致有所懷疑，而得確信其為真實之程度者，
    始得據為有罪之認定，倘其證明尚未達此一程度，而有合理之懷疑存在而無從使
    事實審法院得有罪之確信時，即應由法院為諭知被告無罪之判決（最高法院七十
    六年度臺上字第四九八六號判例可資參照），此一原則，於法院審理行為人違反
    交通管理處罰條例案件時，當有其適用；易言之，法院於審理行為人違反道路交
    通管理處罰條例案件之際，倘已踐行完畢調查證據之程序後，仍無法形成「行為
    人確有該當於道路交通管理處罰條例所列各該處罰構成要件事實」之確信時，即
    應依刑事訴訟法上「罪疑利益歸於被告（亦即，倘有懷疑則從被告之利益作解釋
    ）」之證據法則，逕為對受處分人有利之認定。
四、經查：本件攔停舉發之員警，於本院開庭調查時，因舉發時間已時隔甚久，致無
    從確認本件異議人究否舉發當時之實際違規人等情節，業據證人甲○○、丙○○
    即本件舉發員警於本院調查時到庭證述明確（詳見本院九十三年二月二十五日訊
    問筆錄）；而上開ＱＺＲ─六二０號機車係屬案外人丁○○所有，並非本件異議
    人所有乙節，亦有車號查詢輕型機車車籍表在卷可參；雖案外人丁○○即ＱＺＲ
    ─六二０號機車之所有人因行方不明，致本院無從傳拘案外人丁○○到院以辨明
    ＱＺＲ─六二０號機車之實際使用情節，然查，本件前後二次之違規舉發，概係
    執勤員警當場攔停實際違規行為人並製作舉發單提交實際違規行為人當場簽收之
    事實，分據證人甲○○、丙○○於本院調查時到庭結證在卷，且有臺北縣政府警
    察局北縣警交字第Ｃ00000000號舉發違反道路交通管理事件通知單、臺
    北市政府警察局掌電字第ＡＡＩ二０一八一四號舉發違反道路交通管理事件通知
    單正本各乙紙在卷可按；惟經本院檢具異議人自行提出之簽到退單影本、異議人
    當庭親自書寫之簽名單正本及上開分別簽署有「乙○○」姓名（本件異議人姓名
    ）之舉發單正本各乙件函請法務部調查局為筆劃特徵鑑定，其結果則係略以：「
    異議人自行提出之簽到退單影本及異議人當庭親自書寫之簽名單正本上所載「乙
    ○○」簽名，經與上開舉發單正本上所載「乙○○」簽名互核比對，其二者結構
    佈局及細部筆劃特徵均有不同」，此亦有法務部調查局九十三年三月二十五日調
    科貳字第０九三００一一九六九０號鑑定通知書暨鑑定分析圖表正本乙件在卷可
    稽。由法務部調查局之上開鑑定結果以觀，本件舉發單正本上所載「乙○○」簽
    名並非出自於異議人之手乙節，顯屬大有可能。上開有利於異議人之合理懷疑既
    屬無從排除，前揭違規之ＱＺＲ─六二０號機車復非屬本件異議人所有而查無與
    本件異議人之合理關聯，則異議人辯稱：伊並非本件實際違規之行為人；又伊係
    遭他人「冒名」等語，自非屬無稽。按道路交通管理處罰條例第二十五條第三款
    、第四十八條第二款規定，概係以汽、機車之駕駛人即實際違規之行為人為其處
    罰之對象，此觀之上開條文內容即明。茲本案既存有異議人遭他人冒名之可能，
    本件舉發員警復無從確認異議人確屬舉發當日之實際違規行為人，揆諸首開說明
    ，則本院自應逕為有利於異議人之「本件違規者乃另有他人」之推論；乃原處分
    機關未予詳究本件異議人究否本案之實際違規行為人，即率而分別爰引道路交通
    管理處罰條例第二十五條第三款（裁決書誤繕為第二十五條第一項第三款），裁
    處異議人罰鍰新臺幣（下同）六百元；爰引同條例第四十八條第二款（原裁決書
    誤繕為第四十八條第一項第二款）裁處異議人罰鍰一千八百元，均難認允洽，從
    而，本件異議為有理由，原處分應予撤銷，並另由本院為異議人乙○○不罰之諭
    知。
五、據上論斷，應依道路交通案件處理辦法第二十條，裁定如主文。
中      華      民      國      九十三      年      四      月    八    日
                                臺灣基隆地方法院交通法庭
                                    法    官  王  慧  惠
右正本證明與原本無異。
對於本件裁定如有不服，應於收受送達後五日內，向本院提出抗告書狀，敘述抗告之
理由，抗告於臺灣高等法院。
                                    書 記 官  吳  麗  雲
中      華      民      國      九十三      年      四      月    八    日
